臺灣高雄地方法院民事判決　　　　　　　　　　　　　　九十四年度婚字第六０號
　　原　　　告　甲○○
　　被　　　告　黎翠
右當事人間請求履行同居事件，本院於九十四年二月二十四日言詞辯論終結，判決如
左：
    主  文
被告應與原告同居。
訴訟費用由被告負擔。
    事實及理由
一、原告起訴主張：被告為越南籍女子，兩造於民國九十一年十二月五日在越南結婚
    ，婚後被告來臺定居，兩造約定以高雄縣鳳山市○○○路三巷九號為夫妻共同之
    原告其工作之場所。詎於九十三年六月底，被告竟離家出走，經原告多方尋訪，
    終於得知被告於高雄市○鎮區○○路六一六之二號「越南小吃部ＫＴＶ」工作，
    惟原告去尋未遇。嗣於九十三年七月十三日十三時三十分許，原告在高雄縣鳳山
    市○○街一一巷二六之一號麵攤遇到被告，請求被告返家，被告仍堅不返家團聚
    ，顯拒絕與原告履行同居，為此，訴請被告應與原告同居等語。
二、被告則以：被告常遭原告多次打罵及恐嚇，才會在九十三年六月底離家出走，且
    九十三年七月十三日十三時三十分許，原告在高雄縣鳳山市○○街一一巷二六之
    一號之麵攤遇到被告，詢問被告為何未回家，並毆打被告，造成被告下巴、頸部
    、手臂與大腿等處受傷，並恐嚇要殺死被告，被告因而向法院聲請對原告核發通
    常保護令業經獲准在案，被告有拒絕與原告同居之正當事由云云置辯。
三、原告主張被告係越南人，兩造於九十一年十二月五日在越南結婚，嗣被告來台定
    底離家迄今之事實，業據其提出
    案件登記表各乙紙在卷可稽，且經證人即原告之子詹右任到庭證述屬實，並為被
    告所不爭執，堪認原告之上開主張為真實。
四、按婚姻之效力依夫之本國法。涉外民事法律適用法第十二條定有明文。本件原告
    為我國人民，被告為越南國人民，兩造婚姻之效力依前開法律規定，應依夫即原
    告之本國法亦即我國法律規定。次按夫妻互負同居之義務，但有不能同居之正當
    理由者，不在此限，民法第一千零零一條定有明文。又夫妻偶因細故口角，互毆
    成傷，如依客觀標準觀察，情節尚屬輕微者，即不得藉口有不能同居之正當理由
    ，而主張應與他方別居（參照最高法院四十三年度台上字第八九六號判決意旨）
    。經查：
(一)被告雖主張九十三年七月十三日十三時三十分許，原告在高雄縣鳳山市○○街十
    一巷二六之一號之麵攤遇到被告，毆打被告，造成被告下巴、頸部、手臂與大腿
    等處受傷，並恐嚇要殺死被告等情，惟據本院調閱本院九十三年度家護字第八九
    ０號及臺灣高等法院高雄分院九十三年度家護抗字第一二三號民事卷宗，查悉原
    告確於九十三年七月十三日下午一時三十許，在高雄縣鳳山市○○街十一巷二十
    六之一號，即訴外人吳福助經營之越南河粉小吃店內，因被告離家已二星期，而
    與被告發生衝突，原告並出手拉扯被告，致被告撞及電風扇及桌子，因而受傷，
    原告並在盛怒下恐嚇要殺死被告等情，足認原告當日確曾因被告離家在外不願返
    家而對被告施以暴力，惟起因係被告離家在外不願返家，原告於氣憤下所為之偶
    發事件，且被告傷勢尚屬輕微，被告尚不得以此作為拒絕履行同居之正當理由。
(二)又按當事人主張於己有利之事實者，就其事實有舉證之責任，民事訴訟法第二百
    七十七條定有明文。被告雖另以兩造結婚後，原告對伊有多次打罵、恐嚇行為，
    惟為原告所否認，被告自應負舉證之責，但被告對此均無法舉證以實其說，被告
    主張兩造結婚後原告多次對伊打罵、恐嚇云云，即不足採信。
(三)則原告除前述一次因被告離家在外不願返家而對被告施以暴力外，尚無證據足認
    原告有其他恐嚇、毆打、辱罵被告之行為，而原告該次行為，起因係被告離家在
    外不願返家，原告於氣憤下所為之偶發事件，且被告傷勢尚屬輕微，稽諸前開說
    明，尚難作為被告拒絕履行同居義務之事由。是以被告並無不履行同居義務之正
    當事由。
五、綜上所述，本件被告不履行同居義務，又無不能履行同居義務之正當理由，從而
    原告依上開規定訴請被告履行同居，即無不合，應予准許。
五、據上論結：依民事訴訟法第七十八條判決如主文。
中　　　華　　　民　　　國　　九十四　　年　　　三　　　月　　　十　　　日
                              臺灣高雄地方法院家事法庭
　　　　　　　　　　　　　　　　　法      官  郭佳瑛
右為正本係照原本作成。
如對本判決上訴，須於判決送達後廿日內向本院提出上訴狀並表明上訴理由，如於宣
示後送達前提出上訴者須於送達後十日內補提上訴理由書（須附繕本）。
中　　　華　　　民　　　國　　九十四　　年　　　三　　　月　　　十　　　日
　　　　　　　　　　　　　　　　　法院書記官  陳惠玲
